臺灣彰化地方法院刑事判決　　　　　　　96年度訴字第1032號
公　訴　人　臺灣彰化地方法院檢察署檢察官
被　　　告　乙○○
上列被告因毒品危害防制條例案件，經檢察官提起公訴（九十六
年度毒偵字第一六三三號），本院判決如下：
    主  文
乙○○施用第一級毒品，累犯，處有期徒刑壹年貳月，減為有期
徒刑柒月。
    事　實
一、乙○○前因施用第一級毒品、第二級毒品案件，經本院以九
    十四年度訴字第一三○六號分別判處有期徒刑八月、五月，
    應執行有期徒刑一年確定，嗣經送監執行，於民國九十六年
    二月二十七日縮刑期滿而執行完畢。另因施用毒品案件，經
    本院以九十一年度毒聲字第二七○六號裁定送強制戒治，並
    於九十二年十二月九日執行完畢。詎乙○○於前開強制戒治
    執行完畢釋放後五年內，仍不知悔改，復於九十六年二月二
    十八日上午十時出監後至下午四時為警查獲前之某時許，在
    不詳處所，以不詳方式，施用第一級毒品海洛因一次。嗣於
    九十六年二月二十八日下午四時許，在彰化縣北斗鎮○○里
    ○○路○段，因與甲○○共乘未懸掛車牌之機車而為警盤查
    ，警員經其同意採集尿液送驗，結果呈嗎啡陽性反應，始悉
    上情。
二、案經彰化縣警察局北斗分局報告臺灣彰化地方法院檢察署檢
    察官偵查起訴。
    理  由
一、按被告以外之人於審判外之言詞或書面陳述，除法律有規定
    者外，不得作為證據。被告以外之人於審判外之陳述，雖不
    符前四條之規定，而經當事人於審判程序同意作為證據，法
    院審酌該言詞陳述或書面陳述作成時之情況，認為適當者，
    亦得為證據。當事人、代理人或辯護人於法院調查證據時，
    知有第一百五十九條第一項不得為證據之情形，而未於言詞
    辯論終結前聲明異議者，視為有前項之同意。刑事訴訟法第
    一百五十九條第一項、第一百五十九條之五分別定有明文。
    經查，證人甲○○於警詢時之證述，雖亦屬被告以外之人於
    審判外之言詞陳述，為傳聞證據，然被告於本院準備程序既
    同意將之引為證據（本院卷第二○頁），且經本院於審理時
    當庭直接提示而為合法之調查，被告未於言詞辯論終結前聲
    明異議，本院復審酌該言詞陳述係由證人出於自由意識而陳
    述，並無非法取證之情況，依刑事訴訟法第一百五十九條之
    五之規定，認上開證人於警詢時之證述，應得採為認定本件
    犯罪事實所憑之證據。
二、訊據被告乙○○矢口否認有何施用第一級毒品海洛因之犯行
    ，辯稱：伊沒有施用海洛因，當天是甲○○在車內以摻入香
    菸的方式，施用海洛因，伊可能因此吸到海洛因云云。經查
    ：
  (一)被告於九十六年二月二十八日下午四時許，為警盤查後，經
    其同意採集尿液送驗，並由詮昕科技股份有限公司以酵素免
    疫分析法（ＥＩＡ）進行初步篩檢後，再以氣相層析質譜儀
    法（ＧＣ／ＭＳ）進行確認複驗，結果均呈嗎啡陽性反應，
    此有尿液代號與真實姓對照認證單、詮昕科技股份有限公司
    濫用藥物尿液檢驗報告（偵卷第二三、二四頁）各一紙在卷
    可稽。按氣相層析質譜儀法乃目前就藥物篩檢結果必須進一
    步確認時所最常採用之確認方法，在良好的操作條件下，以
    氣相層析質譜儀作藥物及其代謝物之定性及定量分析，幾乎
    不會有偽陽性反應產生。本件被告前揭尿液，經以該種檢驗
    方法為確認檢驗後，其尿液仍呈嗎啡陽性反應，另參以文獻
    記載，海洛因經施用後二十四小時內，約有百分之八十經由
    尿液排出，一般可檢測出嗎啡陽性反應者，最高時間為海洛
    因施用後約七十二小時等情，則被告於九十六年二月二十八
    日為警採尿前七十二小時內某時，確有施用第一級毒品海洛
    因之犯行，應堪認定。
  (二)被告雖辯稱：當天是甲○○在車內以摻入香菸的方式，施用
    海洛因，伊可能因此吸到海洛因云云；證人甲○○於警詢、
    本院審理時，固亦證稱：伊於九十六年二月二十八日早上十
    一時許，在車上以摻入香菸方式，施用海洛因，當時乙○○
    也在車上，乙○○未施用云云（偵卷第二○頁、本院卷第四
    九頁）。惟吸入海洛因之二手煙，在文獻上雖尚無能否由尿
    液中檢驗出嗎啡反應之研究報告，然依法務部調查局、行政
    院衛生署管制藥品管理局檢驗案件之經驗研判，若非長時間
    與吸毒者直接相向且存心大量吸入吸毒者所呼出之煙氣，以
    二手煙中可能存在之低劑量海洛因，應不致在尿液中檢驗出
    嗎啡反應，又縱然吸入二手煙者之尿液可檢出毒品反應，其
    濃度亦應遠低施用者。因此，除被告與施用毒品者共處密閉
    狹小空間，且故意大量吸入海洛因之毒品煙氣，當不致於其
    尿液中檢驗出嗎啡陽性反應。況且，被告於九十六年二月二
    十八日為警盤查後，經其同意採集尿液送驗，其尿液檢出之
    可待因濃度為三四四ｎｇ／ｍｌ、嗎啡濃度為一六五八ｎｇ
    ／ｍｌ，此有詮昕科技股份有限公司濫用藥物尿液檢驗報告
    一紙（偵卷第二四頁）可佐；然甲○○與被告同時為警盤查
    後，警員亦經甲○○同意採其尿液送驗，其尿液檢出之可待
    因濃度僅為三○○ｎｇ／ｍｌ、嗎啡濃度僅為一六二二ｎｇ
    ／ｍｌ，亦有詮昕科技股份有限公司濫用藥物尿液檢驗報告
    一紙（本院卷第二七頁）附卷為證；甲○○尿液所檢出之可
    待因、嗎啡濃度竟低於被告尿液所檢出之可待因、嗎啡濃度
    ，益徵被告尿液所檢出之可待因、嗎啡陽性反應，顯非吸入
    甲○○抽吸香菸施用海洛因之二手煙所致甚明。被告上開所
    辯，顯係事後卸責之詞，證人甲○○前揭證述，亦屬迴護被
    告之詞，均無可採。
  (三)被告前因施用毒品案件，經本院以九十一年度毒聲字第二七
    ○六號裁定送強制戒治，並於九十二年十二月九日執行完畢
    等情，此有臺灣彰化地方法院檢察署刑案資料查註紀錄表及
    臺灣高等法院被告前案紀錄表各一份在卷可佐。被告於九十
    二年十二月九日強制戒治執行完畢釋放後，五年內再犯本件
    施用第一級毒品海洛因犯行，依毒品危害防制條例第二十三
    條第二項規定，自應依法論科。本件事證明確，被告施用第
    一級毒品海洛因之犯行，應堪認定。
三、核被告所為，係犯毒品危害防制條例第十條第一項之施用第
    一級毒品罪。被告為施用第一級毒品，而持有該級毒品，其
    持有之低度行為，應為施用之高度行為所吸收，不另論罪。
    末查，被告前因施用第一級毒品、第二級毒品案件，經本院
    以九十四年度訴字第一三○六號分別判處有期徒刑八月、五
    月，應執行有期徒刑一年確定，嗣經送監執行，於九十六年
    二月二十七日縮刑期滿而執行完畢等情，此有臺灣彰化地方
    法院檢察署刑案資料查註紀錄表及臺灣高等法院被告前案紀
    錄表各一份在卷可稽，其於受有期徒刑執行完畢後，五年以
    內故意再犯本件有期徒刑以上之罪，為累犯，應依刑法第四
    十七條第一項規定，加重其刑。爰審酌被告曾因施用毒品經
    送觀察、勒戒、強制戒治後，仍未能戒斷，再犯本案之罪，
    顯然未能善體國家設置觀察、勒戒、強制戒治機構，協助毒
    品施用者戒除毒癮之良法美意，且甫因上開施用第一級毒品
    、第二級毒品案件，於九十六年二月二十七日縮刑期滿而執
    行完畢，並於同月二十八日上午十時許釋放出監，竟旋即再
    次施用毒品，顯不知悔改，及其犯罪之動機、目的、所生危
    害，暨犯罪後未能坦承犯行等一切情狀，量處如主文所示之
    刑。又中華民國九十六年罪犯減刑條例業於九十六年七月四
    日公布，並於同月十六日施行，依該條例第二條規定，犯罪
    在九十六年四月二十四日以前者，除本條例另有規定外，應
    予以減刑，本件被告之犯罪時間為九十六年二月二十八日，
    且被告所犯毒品危害防制條例第十條第一項之施用第一級毒
    品罪，非屬該條例第三條所列舉不予減刑之罪，爰依中華民
    國九十六年罪犯減刑條例第二條第一項第三款、第七條規定
    ，減其宣告刑二分之一。
據上論斷，應依刑事訴訟法第二百九十九條第一項前段，毒品危
害防制條例第十條第一項，刑法第十一條前段、第四十七條第一
項，中華民國九十六年罪犯減刑條例第二條第一項第三款、第七
條，判決如主文。
本案經檢察官陳茂亭到庭執行職務。
中　　華　　民　　國　　96　　年　　8 　　月　　29　　日
              刑事第六庭  審判長法  官  王義閔
                                法  官  林欣苑
                                法  官  鄭舜元
以上正本證明與原本無異。
如不服本判決，應於判決送達後10日內，向本院提出上訴書狀，
上訴書狀應「敘述具體上訴理由」，並按他造當事人之人數附繕
本。「切勿逕送上級法院」。
中　　華　　民　　國　　96　　年　　8 　　月　　29　　日
                                書記官  呂雅惠
附錄：論罪科刑法條：
毒品危害防制條例第10條
施用第一級毒品者，處 6 月以上 5 年以下有期徒刑。
施用第二級毒品者，處 3 年以下有期徒刑。
